臺灣高等法院高雄分院刑事判決　　　 93年度交上易字第104號
上　訴　人　臺灣高雄地方法院檢察署檢察官
上　訴　人
即　被　告　丙○○
選任辯護人　程高雄　律師
上開上訴人因被告過失傷害案件，不服臺灣高雄地方法院93年度
交易字第150 號中華民國93年10月26日第一審判決（起訴及移送
本院併辦案號：臺灣高雄地方法院檢察署93年度偵字第7966號、
21698 號），提起上訴，本院判決如下：
     主  文
原判決撤銷。
丙○○從事業務之人，因業務上之過失傷害人致重傷，處有期徒
刑陸月，如易科罰金，以佰元折算壹日，緩刑年。
     事  實
一、丙○○係經濟運輸股份有限公司（下稱經濟公司）司機，平
    日以駕駛聯結車載運貨櫃為業，為從事駕駛業務之人，其考
    領有聯結車之職業駕駛執照，於民國（下同）92年8 月5 日
    10時40分許，駕駛車牌號碼ＺＫ－376 號聯結車（由曳引車
    與拖車所組成之車輛），沿高雄市○○路由西往東方向行駛
    ，行至中安路與「南亞貨櫃場」入口所在之無名道路間設有
    號誌之交岔路口左轉彎時，本應注意汽車行駛至交岔路口左
    轉彎時，應行至交岔路口中心處左轉，並不得占用來車道搶
    先左轉，且轉彎車應讓直行車先行，並應注意車前狀況隨時
    採取必要之安全措施；而依當時天候晴、日間自然光線、道
    路係柏油路面、乾燥無缺陷，亦無任何障礙物，視距良好，
    且依其智識、能力亦無不能注意之情事，竟疏於注意尚未行
    至該交岔路口中心處，即貿然開始轉彎，而占用來車道搶先
    左轉，且未讓直行車先行，適有甲○○騎乘車牌號碼ＸＹＳ
    －073 號重型機車，附載乙○○，沿高雄市○○路由東往西
    方向直行，行經前揭處所，亦疏未注意車前狀況隨時採取必
    要之安全措施，而未能及時發現丙○○駕駛之上開聯結車左
    轉，致於發現丙○○駕駛之前揭聯結車左轉時，已煞車閃避
    不及，而撞及丙○○所駕駛前揭聯結車之曳引車右後輪，致
    人、車倒地，使甲○○受有右側硬腦膜下血腫併右側蜘蛛網
    膜下腔出血、顱骨骨折、右側氣胸、右尺骨骨折、雙腳撕裂
    傷等傷害，嗣經送往高雄市立小港醫院（下稱小港醫院）診
    治後，仍因右側硬腦膜下血腫併右側蜘蛛網膜下腔出血造成
    腦部損傷併肢體障礙、器質性精神病等於身體或健康有重大
    不治傷害之重傷；乙○○則受有頭部及膝部各1 處撕裂傷之
    傷害。丙○○於肇事後，在未有偵查犯罪職務之機關或公務
    員發覺其為犯罪人前，即向處理本件車禍事故，尚不知肇事
    者為何人之高雄市政府警察局交通大隊第六分隊員警李重毅
    供承肇事犯罪，自首並接受裁判。
二、案經甲○○、乙○○訴由臺灣高雄地方法院檢察署檢察官偵
    查起訴及移送本院併案審理。
      理  由
一、訊據上訴人即被告丙○○對於其係經濟公司司機，平日以駕
    駛聯結車載運貨櫃為業，為從事駕駛業務之人，於右揭時日
    駕駛上開聯結車，行經前揭交岔路口左轉彎時，與告訴人甲○○、乙○○所騎乘之上開機車發生碰撞，致造成告訴人2
    人受如前揭傷害之事實供認不諱，惟矢口否認有過失傷害之
    犯行，辯稱：本件車禍事故發生後，告訴人甲○○倒於伊所
    駕駛聯結車之右前輪處，乙○○倒於伊所駕駛聯結車之右後
    輪處，伊依2 人倒地之位置，推斷本件車禍事故發生前，應
    非甲○○騎乘機車，而是乙○○騎乘機車；又當時伊已行至
    該交岔路口中心處開始轉彎，本件車禍事故係機車撞及伊所
    駕駛聯結車之曳引車後輪，伊並無過失云云。被告之選任辯
    護人於原審並為被告辯稱：本件車禍事故發生後，聯結車車
    尾停於中安路西向內、外側車道，車身朝向「南亞貨櫃場」
    ，業已正直，現場照片拍攝之聯結車並無弧度，道路交通事
    故現場圖所示，與現場照片拍攝之情形尚有出入，又聯結車
    已達該交岔路口中心處開始轉彎至2 車發生碰撞時，約13公
    尺，再依平均煞車痕推算聯結車之行車速度約為時速15公里
    ，每秒行駛4.17公尺，行駛13公尺需時3.12秒，以3.12秒推
    算機車之車速及距離，若機車車速30公里，每秒行駛8.33公
    尺，於聯結車開始轉彎時，機車距離停止線約為20公尺，以
    如此速度及距離，2 車發生碰撞，受傷情況應不致如此嚴重
    ，故機車車速應於40公里以上；又本件車禍事故發生後，機
    車反彈倒於聯結車右後側之慢車道內，前輪距離停止線4 公
    尺，後輪距離停車線4.2 公尺，加上機車車頭撞及聯結車右
    後輪反彈距離約1.5 公尺，證明機車進入該交岔路口約行駛
    4.5 公尺即已發生本件車禍事故，倘以機車時速40公里計算
    ，每秒行駛11.11 公尺，其進入該交岔路口至發生碰撞時約
    半秒鐘，而聯結車長11公尺，其於內側快車道待轉再轉彎前
    行通過2 個快車道至慢車道，至少需時5 秒，以此推論，聯
    結車開始轉彎時，機車尚未進入交岔路口至少40公尺以上，
    故本件應屬直行車尚未進入交岔路口，而轉彎車已達中心處
    開始轉彎之情形，應係告訴人等違反道路交通安全規則第
    102 條第1 項第6 款但書直行車應讓轉彎車先行之規定，被
    告應有優先通行權而無過失，另告訴人甲○○於當日11時許
    ，被送至小港醫院診治，於16時許始進行手術，似易造成缺
    氧，小港醫院泛言告訴人於92年8 月5 日受創導致不能治療
    之傷害，而未說明有無疏失，難令被告折服云云。
二、經查：
  (一)被告於前揭時間駕駛聯結車，沿高雄市○○路由西往東方向
    行駛，行經中安路與「南亞貨櫃場」入口所在之無名道路間
    載告訴人乙○○，沿高雄市○○路由東往西方向行駛，亦行
    經前揭處所之上開機車先行，而與該機車發生碰撞之事實，
    業據告訴人甲○○、乙○○於原審以證人
    被告亦不否認其駕駛聯結車係欲右轉至南亞貨櫃場之事實，
    並有道路交通事故現場圖、道路交通事故調查報告表附卷可
    稽（見原審卷第29－31頁），足見被告駕駛之前開聯結車，
    於本件車禍事故發生時，應係行至交岔路口左轉彎之轉彎車
    ，而告訴人等騎乘之前揭機車，則為直行車無疑。另被告雖
    以本件車禍事故發生後，告訴人甲○○與乙○○倒地之位置
    ，推論本件車禍事故發生前，乃乙○○騎乘前揭機車附載甲○○，惟按車禍事故發生後，被害人倒地之位置，乃受車禍
    事故發生前車輛行進方向之作用力、車輛與車輛或其他物體
    碰撞之角度，及被害人於碰撞之瞬間，本於直覺所為之反應
    等因素相互影響結果，不可一概而論。騎乘機車附載他人而
    發生車禍事故時，原無騎乘機車之人倒地之位置，必然較諸
    其所附載之人為遠之理，被告徒以告訴人倒地之位置距離上
    開聯結車較遠，即認本件車禍事故發生前，應係乙○○騎乘
    上開機車之情，自無足取。
  (二)再按道路交通安全規則第102 條第4 款及同條第6 款但書所
    稱之中心處，乃指路口中心，即各道路中心線延伸交岔處。
    查高雄市○○路西向慢車道寬5 公尺，西向快車道共計2 車
    道，寬均為3.3 公尺，而上開無名道路北向車道寬為4.8 公
    尺，本件車禍事故發生後，被告駕駛之前揭聯結車停於上開
    交岔路口北側，上開聯結車之曳引車車頭朝北、車尾朝南，
    拖車車頭朝北偏東、車尾朝南偏西，曳引車左前輪距離前揭
    無名道路西側路邊延伸線5.2 公尺、拖車左後輪距離前開無
    名道路西側路邊延伸線3.7 公尺，車頭距離前述無名道路南
    向車道停止線1.1 公尺，其曳引車左、右後輪及拖車左、右
    後輪均留有煞車痕，長度分別為1.6 、1.5 、1.7 、1.4 公
    尺，告訴人甲○○所騎乘之前揭機車則倒於拖車右側，車頭
    朝南，車尾朝北，前輪距離上開交岔路口中安路西向車道停
    止線4 公尺，後輪距離前開交岔路口中安路西向車道停止線
    4.2 公尺，後輪並距中安路北側路邊延伸線3.3 公尺，此有
    道路交通事故現場圖在卷足據（見原審卷第29頁）。觀之上
    開無名道路北向車道，寬為4.8 公尺，而上開聯結車之曳引
    車左後輪距離上開無名道路西側路邊延伸線僅有5.2 公尺，
    拖車左後輪距離前揭無名道路亦僅3.7 公尺，及由被告所駕
    駛前揭聯結車拖車之後輪煞車痕，平行向後延伸，藉以回溯
    被告所駕駛前開聯結車於本件車禍事故發生前之行進路線，
    均可得知被告於上揭時地駕駛上開聯結車，行經前開交岔路
    口，尚未行至上開交岔路口中心處，即開始轉彎，而占用來
    車道搶先左轉，未讓由告訴人甲○○所騎乘直行之前揭機車
    先行。再上開聯結車之曳引車左、右後輪及拖車左、右後輪
    煞車痕之平均長度為1.55公尺，換算當時之行車速度，約為
    時速15公里，又汽車時速15公里時，其反應距離為3.12公尺
    ，已據鑑定人即高雄市政府交通局車輛行車事故鑑定委員會
    秘書徐和賢於原審審理時結證在卷（見原審卷第82頁），以
    本件車禍事故發生後，前開聯結車停放之位置，扣除煞車痕
    及被告當時之反應距離，可知本件車禍發生之地點，應於距
    離中安路北側路邊延伸線4.67公尺處（1.55+3 .12=4.67 ）
    。另本件車禍事故發生後，被告駕駛之上開聯結車係於曳引
    車右後輪受損，而告訴人甲○○騎乘之前揭機車，則係車頭
    受損，業據被告於原審審理時供陳在卷（見原審卷第91頁）
    ，並有上開聯結車車損之照片3 幀附卷足佐（見原審卷第99
    頁），可見本件車禍事故發生時，乃被告所駕駛前開聯結車
    之曳引車右後輪與告訴人甲○○所騎乘前揭機車車頭發生碰
    撞。綜上各情，足認本件車禍事故之發生，應係被告於右揭
    時地駕駛前揭聯結車，沿高雄市○○路由西往東方向行駛，
    行經高雄市○○路與上開無名道路間設有號誌之交岔路口左
    轉彎時，尚未行至該交岔路口中心處，即開始轉彎，而占用
    來車道搶先左轉，且未讓由告訴人甲○○所騎乘直行之前開
    機車先行，以致其所駕駛之上開聯結車於行至距離中安路北
    側路邊延伸線4.67公尺處，亦即越過中安路快車道與慢車道
    之車道線約0.33公尺處（5-4.67 =0.33）時，其曳引車之右
    後車輪，與告訴人甲○○騎乘之上開機車車頭發生碰撞，是
    被告於右揭時日駕駛上開聯結車，行至前揭交岔路口左轉彎
    時，應有尚未行至該交岔路口中心處，即開始左轉，而占用
    來車道搶先左轉，且轉彎車未讓直行車先行之事實，已堪認
    定。
  (三)本件車禍事故發生當時天候晴、日間自然光線、道路係柏油
    路面、乾燥無缺陷，亦無任何障礙物，視距良好，有道路交
    通事故調查報告表(一)在卷可按（見原審卷第30頁）；被告於
    右揭時日駕駛上開聯結車，行經上開交岔路口時，對於該交
    岔路口之路狀、對向有無直行之來車，自無不能注意之情事
    ，且聯結車乃由曳引車與拖車所組成，車身較長，轉彎所需
    之時間較長，為一般人所知，亦為被告所應知，被告於上揭
    時日駕駛前開聯結車，行經上開交岔路口轉彎時，自應小心
    謹慎，注意該交岔路口之路況、對向有無直行之來車及其行
    進狀況，以免車禍之發生，且被告於距離約10公尺處時，已
    見到甲○○上開機車，亦據被告於警詢中供承在卷（見高雄
    市政府警察局交通大隊交通事故談話紀錄表，附於原審卷第
    32頁），可知被告於本件車禍事故發生前，業已見到前揭機
    車，若被告於前揭時日駕駛聯結車行經上開交岔路口時，能
    確實注意車前狀況，並隨時採取必要之安全措施，自可於發
    現由告訴人甲○○所騎乘之前揭機車並無讓其先行之跡象時
    ，立即停車或為減速避讓之必要安全措施，避免本件車禍之
    發生，是被告於前揭時地駕駛上開聯結車，行經前揭交岔路
    口時，並有未注意車前狀況，隨時採取必要之安全措施等情
    ，亦甚明確。
  (四)至被告雖辯稱：當時伊已行至該交岔路口中心處開始轉彎云
    云，被告之選任辯護人並為被告辯稱：本件車禍事故發生後
    ，聯結車車尾停於中安路西向內、外側車道，車身朝向「南
    亞貨櫃場」，業已正直，現場照片拍攝之聯結車並無弧度，
    道路交通事故現場圖所示，與現場照片拍攝之情形尚有出入
    ，又聯結車已達該交岔路口中心處開始轉彎至2 車發生碰撞
    時，約13公尺，再依平均煞車痕推算聯結車之行車速度約為
    時速15公里，每秒行駛4.17公尺，行駛13公尺需時3.12秒，
    以3.12秒推算機車之車速及距離，若機車車速30公里，每秒
    行駛8.33公尺，於聯結車開始轉彎時，機車距離停止線約為
    20公尺，以如此速度及距離，2 車發生碰撞，受傷情況應不
    致如此嚴重，故機車車速應在40公里以上，又本件車禍事故
    發生後，機車反彈倒於聯結車右後側之慢車道內，前輪距離
    停止線4 公尺，後輪距離停車線4.2 公尺，加上機車車頭撞
    及聯結車右後輪反彈距離約1.5 公尺，證明機車進入該交岔
    路口約行駛4.5 公尺即已發生本件車禍事故，倘以機車時速
    40公里計算，每秒行駛11．11公尺，其進入該交岔路口至發
    生碰撞時約半秒鐘，而聯結車長11公尺，其於內側快車道待
    轉再轉彎前行通過2 個快車道至慢車道，至少需時5 秒，以
    此推論，聯結車開始轉彎時，機車尚未進入交岔路口至少40
    公尺以上，故本件應屬直行車尚未進入交岔路口，而轉彎車
    已達中心處開始轉彎之情形云云。然觀之卷附道路交通事故
    現場圖所示上開無名道路北向車道之路寬及前開聯結車之停
    放位置，及由被告所駕駛前揭聯結車拖車之後輪煞車痕，平
    行向後延伸，藉以回溯被告所駕駛前開聯結車於本件車禍事
    故發生前之行進路線，均可得知被告於上揭時地駕駛上開聯
    結車，行經前開交岔路口左轉彎時，尚未行至前揭交岔路口
    中心處，即已開始轉彎，而占用來車道搶先左轉，已如前述
    ，是被告辯稱：本件車禍事故發生時，伊駕駛之前揭自用小
    客車，已達該交岔路口中心處開始轉彎云云，應與事實不符
    ，不足採信。再觀諸卷附現場照片9 幀（見原審卷第96頁至
    第98頁），可知被告所駕駛之前揭聯結車於本件車禍發生後
    ，其拖車停放之位置，原非與上開無名道路平行，與道路交
    通事故現場圖所示之位置並無不同，被告之選任辯護人為被
    告辯稱：本件車禍事故發生後，聯結車車尾停於中安路西向
    內、外側車道，車身朝向「南亞貨櫃場」，業已正直，現場
    照片拍攝之聯結車並無弧度，道路交通事故現場圖所示，與
    現場照片拍攝之情形尚有出入云云，亦顯與事實不符，不足
    採憑。被告於前揭時日駕駛聯結車，行經上開交岔路口時，
    尚未達中心處，即已開始轉彎，既如前述，縱令被告於駕駛
    之上開聯結車行經上開交岔路口開始轉彎時，告訴人甲○○
    所騎乘直行之前揭機車尚未進入交岔路口，亦與直行車尚未
    進入交岔路口，而轉彎車已達中心處開始轉彎之情形不符，
    被告之選任辯護人為被告辯稱本件應屬直行車尚未進入交岔
    路口，而轉彎車已達中心處開始轉彎之情形，自無足取。況
    中安路西向車道寬度為11.6公尺，可知自該交岔路口中心處
    至中安路北側路邊延伸線之距離，僅有11.6公尺，而被告所
    駕駛前揭聯結車又係於距離中安路北側路邊延伸線4.67公尺
    處，與上開機車車頭發生碰撞，有如前述，縱令被告於上揭
    時日駕駛之上開聯結車已達中心處開始轉彎，自該交岔路口
    中心處轉彎至與告訴人甲○○所騎乘之前揭機車發生碰撞時
    ，亦無行進13公尺之可能，又車禍發生以後，被害人傷勢之
    輕重，除與車禍發生前雙方之行車速度有關外，亦與被害人
    因車禍而直接遭致撞擊或倒地時與地面發生碰撞而受創之部
    位有關，被告之選任辯護人徒以告訴人受傷情形嚴重，遽認
    機車之時速應在40公里以上，亦嫌速斷，是被告之選任辯護
    人以上開聯結車開始轉彎至與前揭機車發生碰撞時，約行駛
    13公尺，且機車之行車速度為40公里，據以推論被告駕駛前
    揭聯結車行經上開交岔路口中心處開始轉彎，直行之機車尚
    未進入交岔路口，顯屬無據。另告訴人乙○○於原審以證人
    身分雖證稱：當時甲○○騎乘機車之車速約4 、50公里云云
    （見原審卷第71頁），然查，本件車禍事故發生前，乃告訴
    人甲○○騎乘前揭機車，附載乙○○，已如前述，復參以乙○○對於當時機車之車速，並非為確定之陳述，可見乙○○
    前揭證言，無非僅係依其當時乘坐於上開機車時之感覺所為
    之推測之詞，尚難遽予採信，況且，告訴人甲○○於本件車
    禍事故發生前，原係於該交岔路口停等紅燈，於燈號轉為綠
    燈後，始自高雄市○○路西向車道停止線向前行駛，機車向
    前行進尚未數公尺，被告丙○○駕駛之聯結車突然左轉，即
    發生碰撞之事實，業據乙○○於原審陳明在卷（見原審卷第
    71頁），衡諸一般重型機車之機械構造，應無於數公尺即可
    瞬間加速至時速4 、50公里之可能，益徵乙○○前揭證言，
    尚難採信，附此敘明。
  (五)按汽車行駛至交岔路口左轉彎時，應行至交岔路口中心處左
    轉，並不得占用來車道搶先左轉；再轉彎車應讓直行車先行
    。但直行車尚未進入交岔路口，而轉彎車已達中心處開始轉
    彎，直行車應讓轉彎車先行；又汽車行駛時，駕駛人應注意
    車前狀況，並隨時採取必要之安全措施，道路交通安全規則
    第102 條第1 項第4 款、第6 款、第94條第3 項定有明文。
    被告既考領有聯結車之職業駕駛執照，（見原審卷）此應為
    被告所應注意並能注意之義務。而肇事當時天候晴，日間自
    然光線，道路係柏油路面、乾燥無缺陷，亦無任何障礙物，
    視距良好，有道路交通事故調查報告表在卷足據（見原審卷
    第30、31頁），依被告之智識、能力等情，亦無不能注意之
    情事，竟疏於注意在上揭時日駕駛前揭聯結車行經上開交岔
    路口左轉彎時，尚未行至前揭交岔路口中心處即開始轉彎，
    而占有來車道搶先左轉，並未讓告訴人甲○○所騎乘直行之
    前揭機車先行，復未注意車前狀況，隨時採取必要之安全措
    施，致與告訴人甲○○騎乘之前揭機車發生碰撞，被告就本
    案交通事故之發生，顯有過失。又被告於前揭時日駕駛前揭
    聯結車，行經上開交岔路口左轉彎時，既未行至前揭交岔路
    口中心處即開始轉彎，自無道路交通安全規則第102 條第1
    項第6 款但書規定之適用，被告之選任辯護人為被告辯稱：
    本件應屬直行車尚未進入交岔路口，而轉彎車已達中心處開
    始轉彎之情形，應係告訴人違反道路交通安全規則第102 條
    第1 項第6 款但書直行車應讓轉彎車先行之規定，被告應有
    優先通行權而無過失云云，顯不足採。次查，告訴人甲○○
    於本件車禍事故發生前，已見到被告駕駛之前揭聯結車，業
    據甲○○於原審供陳在卷（見原審卷第66頁），若告訴人甲○○於前揭時日騎乘機車，行經上開交岔路口時，能確實注
    意車前狀況，並隨時採取必要之安全措施，亦可於發現被告
    駕駛之上開聯結車並無讓其先行之跡象時，立即停車或為減
    速避讓之必要安全措施，避免本件車禍之發生，是告訴人甲○○於上揭時地騎乘機車，行經前揭交岔路口時，亦有未注
    意車前狀況，隨時採取必要之安全措施之過失。惟按，過失
    傷害罪規範之目的，在處罰行為人因個人之過失而致他人受
    有傷害之行為，祇以行為人之有過失為致傷害之1 原因為已
    足（院字第631 號解釋意旨參照）。故本件告訴人甲○○對
    於本件車禍事故之發生，雖有過失，仍不能解免被告應負之
    過失責任，併此敘明。本件交通事故之肇事因素，經經濟公
    司囑託高雄市政府交通局車輛行車事故鑑定委員會鑑定，亦
    認被告轉彎車未讓直行車先行，為肇事原因，另經被告申請
    高雄市政府車輛行車事故覆議鑑定委員會覆議鑑定結果，仍
    維持原鑑定結果，均同此認定，亦有臺灣省車輛行車事故履
    議鑑定委員會92年10月16日高市車鑑字第0920005369號函所
    附之鑑定意見書及高雄市政府92年11月28日高市府交三字第
    0920065461號函影本各1 份在卷可憑（見臺灣高雄地方法院
    檢察署93年度發查字第35號案卷第8 頁至第10頁）。至上開
    鑑定意見及覆議鑑定疏未認定被告於行駛至交岔路口左轉彎
    時，未於行至交岔路口中心處左轉，且占用來車道搶先左轉
    ，亦為肇事原因，及告訴人甲○○未注意車前狀況，並隨時
    採取必要之安全措施，亦為肇事原因，均有未洽，此部分本
    院不予參酌。
  (六)末按，稱重傷者，謂左列傷害：一毀敗1 目或2 目之視能。
    二毀敗1 耳或2 耳之聽能。三毀敗語能、味能或嗅能。四毀
    敗1 肢以上之機能。五毀敗生殖之機能。六其他於身體或健
    康，有重大不治或難治之傷害，刑法第10條第4 項定有明文
    。查告訴人甲○○因本件車禍受有右側硬腦膜下血腫併右側
    蜘蛛網膜下腔出血、顱骨骨折、右側氣胸、右尺骨骨折、雙
    腳撕裂傷等傷害，嗣經送往小港醫院診治後，仍受有腦部損
    傷併肢體障礙、器質性精神病等傷害，經治療後，復原情況
    不佳，其意識狀態清醒但呈現反應遲鈍、中度智能障礙、四
    肢運動功能顯著障礙，且無明顯或有效之改善，日常生活無
    法自理，需完全依賴他人照顧，屬於不能治療之傷害，有小
    港醫院93年6 月21日高醫港秘字第0930001112號函所附之相
    關病情說明各1 份在卷足據（見原審法院93年度交簡字第11
    23號案卷第13頁），足認告訴人甲○○所受之傷害，為對於
    身體或健康重大不治之傷害，應屬重傷無疑。且告訴人甲○○所受腦部損傷併肢體障礙、器質性精神病，其造成之原因
    ，與其於92年8 月5 日頭部受創有關，乃因92年8 月5 日頭
    部受創而導致，告訴人甲○○於92年8 月5 日所受之傷害，
    在一般情形，同一條件、環境下，會導致腦部損害併肢體障
    礙、器質性精神病之結果，亦有小港醫院93年6 月21日高醫
    港秘字第0930001112號、93年8 月17日高醫港秘字第093000
    1450號函所附之相關病情說明各1 份在卷足據（見同上卷第
    13頁及原審卷第39頁）而告訴人乙○○因本件車禍受有臉部
    撕裂傷（4 ×5 公分）、右膝部撕裂傷（3 公分）各1 處，
    亦有小港醫院診斷證明書1 紙在卷可稽（見台灣高雄地方法
    院檢察署93年度發查字第535 號卷第4 頁），即被告亦不否
    認告訴人甲○○、乙○○所受之傷均係本件車禍所造成，顯
    見被告之過失行為與告訴人甲○○所受之重傷害及告訴人乙○○所受之傷害之間，有相當之因果關係甚明。被告辯稱告
    訴人甲○○之傷勢，應非如此嚴重云云，被告之選任辯護人
    亦為被告辯稱：告訴人甲○○於當日11時許，送至小港醫院
    診治，於16時許始進行手術，似易造成缺氧，小港醫院泛言
    告訴人甲○○於92年8 月5 日受創導致不能治療之傷害，而
    未說明有無疏失，難令被告折服云云，均無足取。
  (七)綜上所陳，被告上開辯解及被告之選任辯護人為其所辯，無
    非事後卸責之詞，不足採信。本件事證已臻明確，被告過失
    傷害之犯行，應堪認定。
三、查被告丙○○乃經濟公司司機，平日以駕駛聯結車載運貨櫃
    為業，為從事駕駛業務之人，因過失行為，致告訴人甲○○
    受有身體、健康重大不治之重傷，及告訴人乙○○受有輕傷
    核其所為，係犯刑法第284 條第2 項之業務過失傷害罪及業
    務過失致重傷罪。被告一過失行為而致告訴人甲○○、乙○○分別受輕重傷，應依刑法第55條想像競合從一重之業務過
    失致重傷害罪論處。起訴書雖記載被告所為，係犯刑法第
    284 條第2 項前段之業務過失傷害罪，惟業經公訴檢察官於
    原審準備程序中就傷害告訴人甲○○部分更正為同條項段之
    業務過失致重傷罪，併此敘明。又被告於肇事後，在未有偵
    查犯罪職務之機關或公務員發覺其為犯罪人前，即主動向前
    往現場處理，尚不知肇事者為何人之高雄市政府警察局交通
    大隊第六分隊警員李重毅供承肇事犯罪，業據證人即警員李
    重毅於原審結證屬實（見原審卷第75頁），乃對於未經發覺
    之犯罪自首而接受裁判，應依刑法第62條前段之規定，減輕
    其刑。
四、原審予以論罪科刑，固非無見；然查被告因本件車禍致使甲○○、乙○○2 人受傷，已如前述，乙○○並於93年1 月29
    日向台灣高雄地方法院檢察官提出告訴，有告訴狀附於該署
    93年度發查字第535 號卷可按，檢察官雖就此部分漏未起訴
    ，但因此部分與起訴部分屬想像競合關係，依審判不可分之
    原則，應為起訴效力所及，乃原審就此部分未及一併審判，
    自有未合；檢察官上訴執此指摘原判決不當，非無理由，被
    告丙○○上訴否認犯罪而指摘原判決不當，雖無理由，惟原
    判決既有上開可議之處，即屬無可維持，應由本院將原判決
    撤銷，審酌被告過失之程度，告訴人甲○○所受之傷害嚴重
    ，於本院審理時已與告訴人等成立和解，賠償告訴人甲○○
    新台幣（下同）200 萬元（不包含強制險）、賠償告訴人乙○○13萬元，有甲○○母親孫寶碧出具之收據，及被告暨經
    濟公司與告訴人乙○○成立和解之民事筆錄存卷可按，被告
    犯後態度良好，且告訴人等亦表示願予寬恕不再追究等一切
    情狀，爰予科處被告有期徒刑陸月，並諭知易科罰金之折算
    標準。
五、查被告前未曾受有期徒刑以上刑之宣告，有臺灣高等法院被
    告全國前案紀錄表在卷可考，且有2 子尚在服役中，亦有戶
    口名籍在卷足稽，家中經濟全賴其1 人賺錢負擔，為籌措車
    禍賠償費，已向銀行貸借鉅款，本院認被告經此教訓，已足
    資警惕，應無再犯之虞，所宣告之刑以暫不執行為適當，為
    啟其自新，爰併予諭知緩刑3 年。
據上論斷，應依刑事訴訟法第369 條第1 項前段、第364 條、第
299 條第1 項前段，刑法第284 條第2 項、第55條、第62條前段
、第41條第1 項、第74條第1 款，罰金罰鍰提高標準條例第1 條
前段、第2項，判決如主文。
本案經檢察官朱文彬到庭執行職務。
中　　華　　民　　國　　94　　年　　2 　　月　　25　　日
　　　　　　刑事第四庭    審判長法　官  蕭權閔
                                法　官  李嘉興
                                法　官  陳吉雄
以上正本證明與原本無異。
本件判決不得上訴。
中　　華　　民　　國　　94　　年　　3 　　月　　1 　　日
                                書記官  梁美姿
附錄本判決論罪之法條：
刑法第284條第2項
(過失傷害罪)
因過失傷害人者，處6 月以下有期徒刑、拘役或500 元以下罰金
，致重傷者，處1 年以下有期徒刑、拘役或500元以下罰金。
從事業務之人，因業務上之過失傷害人者，處1 年以下有期徒刑
、拘役或1,000 元以下罰金，致重傷者，處3 年以下有期徒刑、
拘役或2,000元以下罰金。
                                                      Ｆ
